臺灣臺中地方法院民事裁定
111年度訴字第1753號
原      告  謝宜蓁  

被      告  鄭雅靜  
上列當事人間返還借款事件，本院裁定如下：
    主    文
本件移送臺灣彰化地方法院。
      理    由
一、按訴訟之全部或一部，法院認為無管轄權者，依原告聲請或
    依職權以裁定移送其管轄法院；又訴訟，由被告住所地之法
    院管轄。被告住所地之法院不能行使職權者，由其居所地之
    法院管轄。訴之原因事實發生於被告居所地者，亦得由其居
    所地之法院管轄。民事訴訟法第28條第1項、第1條第1項分
    別定有明文。
二、次按因契約涉訟者，如經當事人定有債務履行地，得由該履
    行地之法院管轄，此乃民事訴訟法第12條就特別審判籍所設
    之規定，是項約定，無論以文書或言詞，抑以明示或默示為
    之，是否與債權契約同時訂定，固均無不可，即其履行地定
    有數處或雙務契約當事人所負擔之債務雙方定有互異之債務
    履行地者，各該履行地之法院亦皆有管轄權，惟必以當事人
    間有約定債務履行地之意思表示合致，始有該條規定之適用
    。是該條規定「得由履行地之法院管轄」，應僅限於當事人
    以契約訂定之清償地，民法第314條關於法定債務履行地之
    規定並不在此適用範圍內，蓋如許以法定清償地定管轄法院
    ，實有違「以原就被」之原則。又事件管轄權之有無，乃法
    院應依職權調查之事項，當事人如主張受訴法院依民事訴訟
    法第12條規定有管轄權，而為對造所否認者，自仍應依同法
    第277條本文之規定，就該「定有債務履行地」之利己事實
    負其舉證責任（最高法院98年度台抗字第468號裁定要旨參
    照）。
三、原告主張被告多次向其借款，自民國101年4月18日起迄今尚
    未歸還所借款項，經多次催討，仍置之不理，上開借款共計
    新臺幣（下同）185萬元，利息自101年4月18日起算，年利
    率為法定5%，並提出匯款單正本9張為憑，爰依借貸契約之
    法律關係，請求被告返還185萬元之借款等語。
四、經查，本件請求返還借款事件係屬因契約所生爭執，原告僅
    提出匯款單9張為憑，且依卷存資料，兩造間亦查無有定管
    轄法院之合意約定，自難認兩造確已定有債務履行地之情形
    ，則應回歸「以原就被」原則之適用。又原告於起訴狀之被
    告住址欄上並未記載被告之住址，嗣於111年6月14日具狀陳
    報被告之戶籍謄本，其上記載戶籍地址：「彰化縣○○鎮○○里
    ○○巷0號」等字，且該址係被告於102年12月13日遷入登記，
    並為現住人口等情，此有全戶戶籍資料（完整姓名）查詢結
    果及戶籍謄本（現戶部分）等件在卷可稽，是依民事訴訟法
    第1條第1項前段規定，本件應由臺灣彰化地方法院管轄甚明
    。
五、綜上所述，本件應由起訴時被告住居所地之臺灣彰化地方法
    院管轄始為妥適。玆原告向無管轄權之本院起訴，顯係違誤
    。爰依職權將本件移送於該管轄法院，依民事訴訟法第28條
    第1項，裁定如主文。
中　　華　　民　　國　　111 　年　　6 　　月　　20　　日
                  民事第六庭    法  官　夏一峯
上正本係照原本作成。
如不服本裁定應於送達後10日內向本院提出抗告狀，並繳納抗告
費新臺幣1000元。
中　　華　　民　　國　　111 　年　　6 　　月　　20　　日
                                書記官　陳建分